臺灣屏東地方法院刑事判決
110年度易字第527號
公  訴  人  臺灣屏東地方檢察署檢察官
被      告  黃麗玲


上列被告因詐欺案件，經檢察官提起公訴（109年度偵字第11566
號），本院判決如下：
    主  文
甲○○幫助犯洗錢防制法第十四條第一項之一般洗錢罪，處有期徒
刑參月，併科罰金新臺幣壹萬元，罰金如易服勞役，以新臺幣壹
仟元折算壹日。
    事  實
一、甲○○已預見將金融帳戶提款卡、密碼交予他人，可能作為詐
    欺取財之工具，用以收受及提領詐欺所得財物，且他人提領
    後即掩飾、隱匿詐欺所得財物之去向、所在，產生遮斷資金
    流動軌跡以逃避國家追訴、處罰之效果，仍基於幫助一般洗
    錢及詐欺取財之不確定故意，於民國109年5月4日9時23分許
    申辦提款卡後至109年5月9日20時4分許間某時，在屏東縣○○
    鎮○○路000號之全家便利商店恆春麗園店，依真實姓名年籍
    不詳之詐騙集團成員指示，將其所申辦之中華郵政股份有限
    公司帳號00000000000000號帳戶（下稱郵局帳戶）之存摺、
    提款卡，寄送予真實姓名年籍不詳之詐騙集團成員，並以通
    訊軟體LINE告知密碼，以此方式將其郵局帳戶之提款卡及密
    碼提供予詐騙集團使用（無證據證明詐騙集團成員未滿18歲
    ，亦無證據證明係3人以上或甲○○對3人以上有所認識）。嗣
    詐騙集團成員取得甲○○郵局帳戶資料後，即共同意圖為自己
    不法之所有，基於一般洗錢、詐欺取財之犯意聯絡，於109
    年5月9日18時40分許，撥打電話予乙○○，假冒金石堂人員、
    銀行行員，謊稱：帳戶有被連續扣款，需匯款至指定帳戶云
    云，乙○○因而陷於錯誤，依指示於①109年5月9日20時4分許
    匯款新臺幣（下同）29,986元；②109年5月9日20時18分許匯
    款29,985元至甲○○郵局帳戶。嗣因乙○○發覺有異報警處理，
    循線查悉上情。
二、案經乙○○訴由臺中市政府警察局第四分局報告臺灣屏東地方
    檢察署檢察官偵查起訴。
    理  由
壹、證據能力部分：
    按被告以外之人於審判外之陳述，雖不符刑事訴訟法第159
    條之1至之4等4條規定，而經當事人於審判程序同意作為證
    據，法院審酌該言詞陳述或書面陳述作成時之情況，認為適
    當者，亦得為證據；當事人、代理人或辯護人於法院調查證
    據時，知有刑事訴訟法第159條第1項不得為證據之情形，而
    未於言詞辯論終結前聲明異議者，視為有前項之同意，同法
    第159條之5定有明文。本判決所引下列供述證據，被告甲○○
    於本院準備程序、審理中均同意有證據能力（本院卷第151
    、192頁），且檢察官、被告於言詞辯論終結前，均未聲明
    異議，本院審酌相關言詞陳述或書面陳述作成時之情況，並
    無違法不當之情形或證明力明顯過低之瑕疵，依刑事訴訟法
    第159條之5規定，認均有證據能力。至其餘資以認定本案犯
    罪事實之非供述證據，經查無違反法定程序取得之情形，依
    刑事訴訟法第158條之4反面解釋，應均有證據能力。
貳、認定犯罪事實所憑之證據及理由：
一、訊據被告固坦承其郵局帳戶係其申辦、使用，並於前述時、
    地寄出存摺、提款卡及告知密碼等情，惟矢口否認有何幫助
    一般洗錢、詐欺取財犯行，辯稱：我也是被騙的。我要借款
    ，對方要把錢存到我的帳戶內，約我在超商簽約，順便把存
    摺、提款卡還我云云（本院卷第149頁）。
二、經查：
  ㈠被告之郵局帳戶為其申辦、使用，並於前述時、地，以前述
    方式，將其郵局帳戶之存摺、提款卡寄送予真實姓名年籍不
    詳之詐騙集團成員，另以LINE告知密碼，以此方式將其郵局
    帳戶之提款卡及密碼提供予詐騙集團使用等情，業據被告於
    本院審理中自承在卷（本院卷第199頁），又有全家便利商
    店店鋪資訊查詢在卷可考（本院卷第47頁），是此部分事實
    ，足堪認定。
  ㈡詐騙集團成員於前述時間、以前述方式施用詐術，致證人即
    告訴人乙○○陷於錯誤，依指示於前述時間匯款前述金額至被
    告郵局帳戶，旋遭提領一空，不知去向、所在等情，亦據證
    人乙○○於警詢中證述明確（偵卷第7至10頁），並有新北市
    政府警察局板橋分局大觀派出所受理刑事案件報案三聯單、
    受理各類案件紀錄表、內政部警政署反詐騙諮詢專線紀錄表
    、受理詐騙帳戶通報警示簡便格式表、金融機構聯防機制通
    報單、網路銀行轉帳交易明細擷圖、證人乙○○提款卡翻拍照
    片、被告郵局帳戶客戶基本資料、歷史交易明細等件存卷足
    稽（偵卷第11、13、15、19、23、27、29、35至37頁）。是
    被告郵局帳戶之提款卡及密碼，確遭詐騙集團成員用以作為
    詐騙款項之匯款、提領工具，亦堪認定。
  ㈢按刑法上之故意，分為直接故意（或稱積極故意、確定故意
    ）與間接故意（或稱消極故意、不確定故意）二種。前者係
    指行為人主觀上明知其行為將發生某種犯罪事實，卻有使該
    犯罪事實發生之積極意圖而言。而後者，則指行為人並無使
    某種犯罪事實發生之積極意圖，但其主觀上已預見因其行為
    有可能發生該犯罪事實，惟縱使發生該犯罪事實，亦不違背
    其本意而容許其發生之謂。金融帳戶為個人理財之工具，攸
    關個人財務甚切，具有高度屬人性質，而持金融帳戶所為之
    交易行為，可自交易紀錄查得金流之來源去向，且將產生特
    定之法律效力及責任，縱係與本人具親密關係者欲借用個人
    帳戶，理性之出借者當確認其用途等事宜，以保障個人財產
    權益及法律責任。何況係將個人帳戶提供予不相識之人使用
    。蓋當今利用他人帳戶行詐欺之財產犯罪，以此掩飾犯罪者
    之真正身分避免遭緝獲之事層出不窮，政府機關亦多利用各
    類媒體廣為宣傳，社會上具一般智識程度之人對提供帳戶予
    不熟識之人使用，可能淪為詐騙集團行騙工具及掩飾犯罪所
    得之真正去向，以此避免該詐騙集團成員身分曝光之情，亦
    當知悉明瞭。是如未確認對方之真實姓名、年籍等身分資料
    ，並確保可掌控該帳戶，衡情一般人皆不願提供其個人所有
    之金融帳戶之提款卡及密碼等資料交付予素不相識者使用，
    此為一般客觀經驗法則（最高法院109年度台上字第4551號
    判決意旨參照）。
  ㈣被告於本院審理中供稱：我有質疑對方是否有騙我；我有懷
    疑對方要騙我的帳戶，我以為他要騙我帳戶裡面的錢等語（
    本院卷第201頁），則被告既已預見對方可能係從事詐騙之
    人，亦擔心自己帳戶內之金錢恐遭詐騙，足以推認被告已認
    知對方可能係詐騙集團成員，則有關對方利用其提供之提款
    卡、密碼作為詐騙匯款、洗錢工具一情，應認亦在被告主觀
    認知範圍內，始合常理。又被告於本院審理中供稱：他說要
    查警示戶；警示戶就是有問題的帳戶等語（本院卷第196頁
    ），則被告對於「有些金融帳戶因發生問題而遭列為警示帳
    戶」之社會常識，亦非毫無所悉。準此，足認被告對於金融
    帳戶為個人理財之工具，攸關個人財務甚切，具有高度屬人
    性質，不得隨意提供他人使用，若提供帳戶予不熟識之人使
    用，可能淪為詐騙集團行騙工具及掩飾犯罪所得之真正去向
    等節，應已知悉。是被告對於提供提款卡及密碼予對方，可
    能幫助詐騙集團成員匯款、提領犯罪所得一事，確已預見。
  ㈤被告於本院審理中供稱：因為我裡面沒有錢，所以對方拿我
    的帳戶也沒有辦法。如果帳戶裡面有錢，我就不會寄出去等
    語（本院卷第201頁），而被告於提供其郵局帳戶資料前，
    餘額僅為54元，有被告郵局帳戶歷史交易明細在卷足稽（偵
    卷第37頁），可知被告郵局帳戶對其經濟價值甚微，故被告
    將其郵局帳戶提款卡、密碼提供他人，此舉並不會使其蒙受
    損失。被告復於本院審理中坦言：因為地下錢莊一直催，所
    以才硬著頭皮賭一把等語（本院卷第200頁），是被告顯係
    基於不生損失、無所謂之心態，聽任其郵局帳戶資料遭詐騙
    集團取用之結果發生，被告亦未為任何可以防止其郵局帳戶
    資料淪為詐騙集團洗錢、行騙工具之防果措施。準此，可見
    被告係基於自身無何損失之心態，容任其郵局帳戶資料被利
    用為犯一般洗錢、詐欺取財罪之工具。從而，被告主觀上具
    有幫助犯一般洗錢、詐欺取財罪之不確定故意，堪可認定。
  ㈥被告辯稱：我要借款，對方要把錢存到我的帳戶內，約我在
    超商簽約，順便把存摺、提款卡還我云云（本院卷第149頁
    ），然被告於偵查中係供稱：他說他們要査證，看有沒有被
    列為警示戶，說會馬上下來拿錢給我等語（偵卷第72頁），
    一則稱「錢存到帳戶裡面」，一則稱「會馬上下來拿錢給我
    」，對於如何取得其所謂貸款金錢之方式，前後供述顯有不
    一，況被告並未提供與對方聯繫內容之相關資料以供查證，
    其辯稱辦貸款遭騙云云，自有可疑，尚無足採。
  ㈦準此，被告已預見提供其郵局帳戶之提款卡及密碼之行為， 
    可能幫助從事詐騙之人匯款及提領犯罪所得而掩飾去向、所
     在，且縱使發生，亦不違背其本意而容許其發生，具有幫
    助犯一般洗錢罪、詐欺取財罪之不確定故意，堪可認定。
三、綜上所述，被告所辯，均不足採。本件事證明確，被告犯行
    堪以認定，應予論罪科刑。
參、論罪科刑：
一、核被告所為，係犯刑法第30條第1項、洗錢防制法第14條第1
    項之幫助一般洗錢罪，及刑法第30條第1項、第339條第1項
    之幫助詐欺取財罪。
二、被告以一提供其郵局帳戶之提款卡及密碼之行為同時觸犯幫
    助一般洗錢罪及幫助詐欺取財罪，為想像競合犯，應依刑法
    第55條前段規定，從一較重之幫助一般洗錢罪處斷。
三、被告所為幫助一般洗錢犯行與已提起公訴之幫助詐欺取財犯
    行有裁判上一罪之關係，並於審判中經告知擴張之罪名（本
    院卷第191頁），為起訴效力所及，應併予審理。
四、被告前述犯行屬幫助犯，爰依刑法第30條第2項規定，按正
    犯之刑減輕之。
五、爰審酌被告提供其郵局帳戶之提款卡及密碼供詐騙集團成員
    使用，致影響社會正常交易安全，被告本身雖未實際實行一
    般洗錢及詐欺取財之犯罪行為，但竟不顧政府近年來為查緝
    犯罪，大力宣導民眾勿輕率提供個人申辦之金融帳戶資料而
    成為詐騙集團之幫兇，仍交付帳戶資料與不識之他人犯罪使
    用，使金流產生斷點，追查趨於複雜，助長一般洗錢及詐欺
    取財犯罪，復使告訴人受有總計59,971元之損害，又未達成
    和解、調解或賠償所受損害，及否認犯行之態度，應為不利
    之考量。惟念及被告未直接參與一般洗錢及詐欺取財犯行，
    其惡性及犯罪情節較為輕微。兼衡其犯罪動機、目的、手段
    、於本院審理中自陳之生活狀況、智識程度（本院卷第201
    頁）、造成財產法益與社會整體金融體系之受損程度等一切
    情狀，量處如主文所示之刑，併科罰金部分並諭知如主文所
    示之易服勞役折算標準。
肆、沒收：
一、按犯洗錢防制法第14條之罪，其所移轉、變更、掩飾、隱匿
    、收受、取得、持有、使用之財物或財產上利益，沒收之，
    洗錢防制法第18條第1項前段定有明文。惟該法條並未規定
    不問屬於犯罪行為人與否均沒收之，自仍以屬於被告所有者
    為限，始應予以沒收。查前述匯入金額均遭提領一空，有被
    告郵局帳戶歷史交易明細在卷足稽（偵卷第37頁），無證據
    證明屬於被告所有，無從依前開規定宣告沒收所匯入之款項
    。
二、另卷內無證據可認被告有實際分得犯罪所得，無從宣告沒收
    犯罪所得。
據上論斷，應依刑事訴訟法第299條第1項前段，洗錢防制法第14
條第1項，刑法第11條前段、第30條第1項前段、第2項、第339條
第1項、第55條、第42條第3項，刑法施行法第1條之1第1項，判
決如主文。
本案經檢察官陳建州提起公訴，檢察官王光傑到庭執行職務。
中　　華　　民　　國　　111 　年　　8 　　月　　19　　日
                  刑事第三庭    審判長法  官　鍾佩真
                                      法  官　黃虹蓁
                                      法  官　楊子龍
以上正本證明與原本無異。
如不服本判決應於收受判決後20日內向本院提出上訴書狀，並應
敘述具體理由；其未敘述上訴理由者，應於上訴期間屆滿後20日
內向本院補提理由書（均須按他造當事人之人數附繕本）「切勿
逕送上級法院」。
中　　華　　民　　國　　111 　年　　8 　　月　　19　　日
                                      書記官  許珍滋
附錄論罪科刑法條：
洗錢防制法第14條
有第二條各款所列洗錢行為者，處7年以下有期徒刑，併科新臺
幣5百萬元以下罰金。
前項之未遂犯罰之。
前二項情形，不得科以超過其特定犯罪所定最重本刑之刑。
中華民國刑法第339條
意圖為自己或第三人不法之所有，以詐術使人將本人或第三人之
物交付者，處5年以下有期徒刑、拘役或科或併科50萬元以下罰
金。
以前項方法得財產上不法之利益或使第三人得之者，亦同。
前二項之未遂犯罰之。